【裁判字號】    99,聲再,164
【裁判日期】    990430
【裁判案由】    侵占等
【裁判全文】
臺灣高等法院刑事裁定                 99年度聲再字第164號
再審聲請人
即受判決人  甲○○
上列聲請人因侵占等案件，對於本院98 年度上易字第111號中華
民國98年3月18日確定判決（臺灣臺北地方法院97年度易字第201
6號；起訴案號：臺灣臺北地方法院檢察署96年度偵緝字第2348
號），聲請再審，本院裁定如下：
    主  文
再審之聲請駁回。
    理  由
一、聲請意旨略以：伊因侵占案件，經臺灣高等法院98年度上易
    字第111號判決判處罪行確定，其依據無非係以該判決書第2
    頁至第4頁記載引用起訴書證人之證詞 (證一)，認定伊有侵
    占之犯行；且依最高法院68年度台上字第3146號判例意旨，
    刑法上之侵占罪，須持有人變易其原來之持有意思而為不法
    所有之意思，始能成立，如僅將持有物延不交還或有其他原
    因一時未能交還，既缺乏主觀要件，即難據以該罪相繩 (證
    二)；又臺灣臺北地方法院97年度易字第2016號判決書第8頁
    第3至5行載明，雖經證人林浩溫於審理中證稱：孫玉蓮的案
    件，被告沒有申請費用，只有申請給法院交保證金的錢及坐
    車的錢等語 (證三)；再依臺灣臺北地方法院檢察署96 年度
    偵緝字第2348號起訴書、證人林浩溫供述：被告酬勞是總金
    額的3成，該起訴書之證據並無孫玉蓮、闕裕惠案件給付酬
    勞之證據(證四)。承上，可資證明伊應受無罪之判決，伊因
    為發現前開證據，致未主張該有利於己之情事，爰依刑事訴
    訟法第420條第1項第6款之規定，聲請再審云云。
二、惟查：
(一)按再審制度，係為排除確定判決認定事實違誤所設之非常救
    濟途徑，其程序須先經法院審查是否符合法定要件，聲請不
    合法定程序者，即逕以裁定駁回之。次按有罪之判決確定後
    ，如有原判決所憑之證物已證明其為偽造或變造者；原判決
    所憑之證言、鑑定或通譯已證明其為虛偽者；因發現確實之
    新證據，足認受有罪判決之人應受無罪、免訴、免刑或輕於
    原判決所認罪名之判決者等情形，固得為受判決人之利益，
    聲請再審，惟前開所謂原判決所憑之證物已證明其為偽造或
    變造者，原判決所憑之證言已證明其為虛偽者，須以經確定
    判決證明證物為偽造或變造、證言為虛偽，或偽證之刑事訴
    訟不能開始或續行非因證據不足者為限，始得聲請再審，刑
    事訴訟法第420條第1項第1、2、6款、第2項分別定有明文。
    再前揭所謂發現確實之新證據，係指該證據於事實審法院判
    決前已經存在，為法院、當事人所不知，不及調查斟酌，至
    其後始行發現，且就證據本身形式上觀察，固不以絕對不須
    經過調查程序為條件，但必須顯然可認為足以動搖原有罪確
    定判決，而為受判決人無罪、免訴、免刑或輕於原判決所認
    罪名之判決者為限，故受理聲請再審之最後事實審法院，應
    就聲請再審理由之所謂「新證據」，是否具備事實審判決前
    已經存在，為法院、當事人所不知，事後方行發現之「嶄新
    性」（或稱「新規性」），及顯然足以動搖原有罪確定判決
    ，應另為無罪、免訴、免刑或輕於原判決罪名之「顯然性」
    （或稱「確實性」）二要件，加以審查，為判斷應否准予開
    始再審之準據，二者不可或缺，否則即不能據為再審之原因
    （最高法院93年度台抗字第98號、86年度台抗字第477 號裁
    判要旨參照）。又按聲請再審應以再審書狀，敘述理由，附
    具原判決之繕本及證據，提出於管轄法院為之，刑事訴訟法
    第429 條亦有明文，此為法定程序，如違背此法定程序者，
    法院即應依同法第433 條規定，以裁定駁回其再審之聲請。
    且所謂「原判決之繕本」，乃指原確定判決之繕本；所謂「
    敘述理由」，係指具體表明符合刑事訴訟法所規定之再審理
    由而言，倘僅泛言有何條款之再審理由，而無具體情事，或
    其所述事實，顯與各該條款規定之事由不相適合，且未提出
    聲請再審之證據，均應認為其聲請再審之程序違背規定，均
    合先敘明。
(二)本件再審聲請人即受判決人甲○○對於原確定判決聲請再審
    ，雖據提出原確定判決之繕本，惟另附其餘所謂證據 (證三
    、四)， 僅係就本案起訴書、原審判決書陳述部分內容，且
    上開供述證據皆經原審法院本於調查所得心證，分別定其取
    捨而為事實之判斷，屬職權之行使；又證據之證明力，亦即
    證據之價值判斷，由法院本其自由心證為之，屬合法行使。
    又原確定判決依調查所得之證據，認定聲請人業務侵占之犯
    行，業於判決書內詳予論述認定理由，況上開證據均屬本案
    判決當時已經存在之事證，自非屬當事人及法院所不知，不
    及調查斟酌，至其後始行發現已具備嶄新性之「新證據」；
    末查所附最高法院相關裁判1紙 (證二)，或屬法律見解之爭
    執。職此，洵不符合刑事訴訟法第420條第1項第6款「發現
    確實之新證據」之規定。揆諸前揭敘明，本件再審聲請與刑
    事訴訟法第420條第1項第6款之規定不合，亦違背同法第429
    條聲請再審程序之規定，本件聲請再審之程序既已違背規定
    ，自應以裁定駁回之。
據上論斷，應依刑事訴訟法第433條，裁定如主文。
中    華    民    國    99    年    4     月    30    日
                  刑事第二十三庭    審判長法  官  許宗和
                                          法  官  潘進柳
                                          法  官  沈君玲
以上正本證明與原本無異。
如不服本裁定，應於收受送達後五日內向本院提出抗告狀。
                                          書記官  彭于瑛
中    華    民    國    99    年    5     月    5     日

司法院資訊處製作；財團法人民間司法改革基金會備份。
